臺灣士林地方法院刑事判決　　　　　　　 98年度訴字第294號
公　訴　人　臺灣士林地方法院檢察署檢察官
被　　　告　徐永鐵
選任辯護人　蔡明和律師
上列被告因違反貪污治罪條例等案件，經檢察官提起公訴（96年
度偵字第7443號），本院判決如下：
    主  文
徐永鐵侵占職務上持有之非公用私有財物，處有期徒刑貳年捌月
，褫奪公權貳年，減為有期徒刑壹年肆月，褫奪公權壹年。又侵
占職務上持有之非公用私有財物，處有期徒刑伍年陸月，褫奪公
權年。應執行有期徒刑陸年陸月，褫奪公權年。
其餘被訴侵占公有財物、恐嚇部分均無罪。
    事  實
一、徐永鐵於民國93年6 月30日至96年6 月29日止，係臺北市政
    府警察局士林分局偵查隊小隊長，負責刑事偵查業務，就所
    主辦案件查扣之贓證物保管，亦屬勤務範圍內之工作，係依
    法令服務於臺北市政府所屬警察機關而具有法定職務權限之
    公務員，竟為下列不法之行為：
  (一)徐永鐵於94年5 月9 日，因承辦林慶昌、劉炳華、邱大榮、
    楊憬鈞、邱建誠等5 人涉嫌竊盜等案件，在臺中市○區○○
    街142 號前扣得臺中市○○○路30號安泰當鋪職員林慶昌向
    劉炳華收當之車牌號碼0497-HZ 號自小客車1 輛（含車牌2
    面），徐永鐵明知該車牌號碼0497-HZ 號車牌2 面係刑事案
    件之贓證物，依法應隨案移送至臺灣臺中地方法院檢察署，
    竟趁製作扣押筆錄時，並未載明扣押之物包括車牌號碼0497
    -HZ 號車牌2 面之便，於94年7 月20日將該案移送至臺灣臺
    中地方法院檢察署偵辦時，意圖為自己不法之所有，在臺北
    市政府警察局士林分局將其職務上所持有、非公用私有之上
    開車牌號碼0497-HZ 號車牌2 面侵占入己（所得財物在新臺
    幣【下同】5 萬元以下），而未連同其餘扣案物一併移送。
    嗣於96年5 月11日17時30分許，臺北市政府警察局士林分局
    督察組員警經徐永鐵之女友陳瓊宜同意，進入徐永鐵與陳瓊
    宜位於臺北市中山區○○○路162 巷87號11樓同住處調查另
    案時，發現上開車牌號碼0497-HZ 號車牌2 面遭徐永鐵供作
    私用後，藏放在該處，並拍照存證，因悉上情。事後徐永鐵
    始將該車牌號碼0497-HZ 號車牌2 面交出，經臺北市政府警
    察局士林分局於98年10月19日發還予林慶昌。
  (二)緣臺灣士林地方法院檢察署法警室於96年4 月29日21時許，
    發覺懸掛車牌號碼YG-8290 號車牌之自用小客車堵住該署停
    車場通道，乃通知臺北市政府警察局士林分局員警前往處理
    ，經該局偵查佐吳明龍輸入車號查詢後，查悉該車牌所屬自
    用小客車乃係雷諾廠牌，與該車身係賓士廠牌不符，該局乃
    指派徐永鐵及偵查佐鄭志文承辦該案，並將前開自用小客車
    拖回該局停車場扣押保管，以利後續查證工作。嗣徐永鐵查
    悉該自用小客車乃係雷揚華於96年2 月間向陳憲昌所購買之
    俗稱「權利車」（該車實為車牌號碼Q5 -2888號自用小客車
    ，由車主丘力達於93年4 月間交付予楊天明以供擔保債務，
    再經楊天明於93年10月間，以10萬元之代價出售予李桔明，
    後經李桔明輾轉轉讓使用權予陳憲昌。其後，因丘力達認為
    該車已經遭竊，乃於96年8 月3 日向警方申報失竊），並懸
    掛雷揚華所有車牌號碼YG-8290 號車牌，遂向雷揚華謊稱要
    將該車歸還給原車主云云，僅將車牌號碼YG -8290號車牌發
    還予雷揚華，而將其職務上所持有之非公用私有上揭車輛予
    以侵占（所得財物超過5 萬元），再持原置於車內之車牌號
    碼Q5-2888 號車牌懸掛於該車上，供己之用。其後徐永鐵因
    恐本案遭調查，遂於96年5 月底某日，央請雷揚華於其倒填
    日期為96年5 月4 日之領回單上簽名，以示已取回車牌號碼
    Q5-2888 號自用小客車，徐永鐵並允諾會將該車返還予雷揚
    華。惟徐永鐵遲未依約歸還該自用小客車，雷揚華見狀，因
    恐日後須承擔該自用小客車在其未能管領之情況下所生事端
    之責，迫於無奈，同意徐永鐵將該自用小客車以2 萬5,000
    元價格出售予中古車商葉爾彬之提議，而於96年5 月30日後
    1 至3 週間某日，與葉爾彬簽立倒填日期為96年5 月26日之
    中古汽車買賣合約書，並將前開自用小客車交予葉爾彬，惟
    雷揚華並未收下該等對價。嗣後，因員警偵辦陳瓊宜檢舉徐
    永鐵涉嫌在任職於臺北市政府警察局中正第一分局期間，偽
    造不實文書而侵占其胞弟車輛乙案，為警循線查獲，並於96
    年5 月31日16時許，在其位於新北市○○區○○街9 巷22弄
    12 號5樓住處，扣得車牌號碼Q5-2888 號自用小客車停車繳
    費通知單3 紙。
二、案經臺北市政府警察局士林分局報告臺灣士林地方法院檢察
    署檢察官偵查起訴。
    理  由
壹、有罪部分
一、程序方面：
  (一)按被告以外之人於審判外之言詞或書面陳述，除法律有規定
    者外，不得作為證據。惟被告以外之人於偵查中向檢察官所
    為之陳述，除顯有不可信之情況者外，得為證據；被告以外
    之人於檢察事務官、司法警察官或司法警察調查中所為之陳
    述，與審判中不符時，其先前之陳述具有較可信之特別情況
    ，且為證明犯罪事實存否所必要者，得為證據；被告以外之
    人於審判外之陳述，經當事人於審判程序同意作為證據，法
    院審酌該言詞陳述或書面陳述作成時之情況，認為適當者，
    亦得為證據。當事人、代理人或辯護人於法院調查證據時，
    知有第159條第1項不得為證據之情形，而未於言詞辯論終結
    前聲明異議者，視為有前項之同意，刑事訴訟法第159條第1
    項、第159條之1第2項、第159條之2、第159條之5分別定有
    明文。
  (二)被告之選任辯護人主張證人陳瓊宜於調查筆錄、偵訊筆錄所
    言，證人雷揚華於偵訊筆錄所言，均無證據能力。公訴人則
    主張證人吳明龍、鄭志文於調查筆錄所言，證人丘力達、李
    桔明於偵訊筆錄所言，均無證據能力。經查：
  1.證人陳瓊宜、吳明龍、鄭志文於警詢筆錄之證詞，屬傳聞證
    據，本院審酌各該陳述作成之狀況，認與刑事訴訟法第159
    條之2 或第159 條之3 所定情形不相符合，復查無其他得例
    外取得證據能力之法律依據，此項證據方法應予排除，不得
    作為本案證明被告有罪之依據。
  2.證人陳瓊宜、雷揚華、丘力達、李桔明於偵訊筆錄所為證詞
    ，固屬傳聞證據，然現階段刑事訴訟法規定檢察官代表國家
    偵查犯罪、實施公訴，依法其有訊問被告、證人及鑑定人之
    權，證人、鑑定人且須具結，檢察官偵查中向被告以外之人
    所取得之陳述，原則上均能遵守法律規定，不致違法取供，
    其可信度極高，是刑事訴訟法於92年2 月6 日修正時，即為
    兼顧理論與實務，以同法第159 條之1 第2 項規定，除顯有
    不可信之情況者外，得為證據，本院審酌前開證人於檢察官
    訊問時，分別經檢察官諭知證人有具結之義務及偽證之處罰
    並命朗讀結文具結擔保其證言之真實性後，以證人身分於檢
    察官面前完整、連續陳述經歷，且查無違法取證之瑕疵存在
    ，是非出於顯有不可信之情況，依刑事訴訟法第159 條之1
    第2 項規定，均得為證據。
  (三)末按被告以外之人（包括證人、鑑定人、告訴人、被害人及
    共同被告等）於審判外之陳述雖不符刑事訴訟法第159 條之
    1 至之4 等規定，然經當事人於審判程序同意作為證據，法
    院審酌該言詞陳述或書面陳述作成時之情況，認為適當者，
    亦得為證據；當事人、代理人或辯護人於法院調查證據時，
    知有刑事訴訟法第159 條第1 項不得為證據之情形，而未於
    言詞辯論終結前聲明異議者，視為有前項之同意，同法第15
    9 條之5 定有明文。立法意旨在於傳聞證據未經當事人之反
    對詰問予以核實，原則上先予排除。惟若當事人已放棄反對
    詰問權，於審判程序中表明同意該等傳聞證據可作為證據；
    或於言詞辯論終結前未聲明異議，基於尊重當事人對傳聞證
    據之處分權，及證據資料愈豐富，愈有助於真實發見之理念
    ，且強化言詞辯論主義，使訴訟程序得以順暢進行，上開傳
    聞證據亦均具有證據能力。查本件除如上所述外，以下所引
    用之各該被告以外之人於審判外之陳述，雖屬傳聞證據，惟
    因檢察官、被告及其等辯護人已於本院準備程序及審判程序
    時均表示沒意見，且迄至言詞辯論終結前均未聲明異議，而
    本院審酌上開供述或非供述等證據資料製作時之情況，無不
    當取供及證明力明顯過低之瑕疵，認以之作為證據應屬適當
    ，揆諸前開規定，本院亦認為均應有證據能力。
二、實體方面：
  (一)訊據被告徐永鐵固坦承於94年間係臺北市政府警察局士林分
    局偵查隊小隊長，於承辦林慶昌等5 人涉嫌贓物等案件之94
    年5 月9 日，在臺中市○區○○街142 號前扣得車牌號碼04
    97-HZ 號自小客車1 輛（含車牌2 面），惟伊並未將其中車
    牌號碼0497-HZ 號車牌2 面隨案移送或發還車主，嗣於96年
    5 月11日17時30分許，經警查悉上開車牌號碼0497-HZ 號車
    牌2 面遭放置在其友人陳瓊宜位於臺北市中山區○○○路16
    2 巷87號11樓住處；又其承辦雷揚華於96年4 月29日21時許
    ，將懸掛車牌號碼YG-8290 號牌之車牌號碼Q5-2888 號自用
    小客車堵住臺灣士林地方法院檢察署停車場通道乙案期間，
    曾駕駛上開車輛，並仲介中古車商葉爾彬以2 萬5 千元之代
    價向雷揚華收購前開車輛，嗣於96年5 月31日16時許，在其
    新北市○○區○○街9 巷22弄12號5 樓住處為警扣得車牌號
    碼Q5-2888 號自用小客車停車繳費通知單3 紙等情不諱，惟
    矢口否認有何侵占職務上持有之非公用私有財物犯行，辯稱
    ：車牌號碼0497-HZ 號車牌2 面係因一時疏漏而放置於陳瓊
    宜上址住處，但絕未侵占；另車牌號碼Q5-2888 號自用小客
    車部分，則係代雷揚華駕車前往各修車廠估價維修，且該車
    業經雷揚華以2 萬5 千元出售予葉爾彬，並未遭其侵占云云
    。本院查：
  1.犯罪事實一、(一)部分：
  (1)被告於93年6 月30日起至96年6 月29日止任職於臺北市政府
    警察局士林分局偵查隊小隊長，負責刑事偵查業務，並承辦
    林慶昌、劉炳華、邱大榮、楊憬鈞、邱建誠等5 人涉嫌贓物
    等案件（下稱林慶昌等人贓物案件），而於94年5 月9 日，
    在臺中市○區○○街142 號前扣得車牌號碼0497-HZ 號自小
    客車1 輛，惟被告並未於94年7 月20日將該車牌號碼0497-H
    Z 號車牌2 面隨案移送，亦未交予車主，嗣於96年5 月11日
    17時30分許，臺北市政府警察局督察組員警經陳瓊宜同意，
    進入陳瓊宜位於臺北市中山區○○○路162 巷87號11樓住處
    調查另案時，發現上開車牌號碼0497-HZ 號車牌2 面，並拍
    照存證，被告事後始交還前開車牌，且經臺北市政府警察局
    士林分局於98年10月19日發還林慶昌等情，除據被告供承在
    卷，並有本院卷附臺北市政府警察局士林分局刑事案件移送
    書、林慶昌等人贓物案件之臺灣臺中地方法院檢察署97年度
    執他字第2206號卷內之贓證物品清單、扣押物品處分命令、
    臺灣臺中地方法院檢察署98年10月12日中檢輝執治97執他22
    06字第123839號函、臺北市政府警士林分局扣押物品收據、
    該局98年10月22日北市警士分刑字第09833145700 號函、該
    局物品發還領據、97年度執聲他字第2222號卷內之臺北市政
    府警察局士林分局扣押筆錄、臺北市政府警察局士林分局10
    0 年6 月23日北市警士分刑字第10031539000 號函存卷可參
    （分見偵卷二第245-246 頁、第250-253 頁、本院卷一第78
    頁、第80頁背面- 第81頁、第83頁背面、第84頁背面- 第85
    頁、第92 -93頁背面、本院卷二第18頁），則被告此部分任
    意性自白，應與事實相符，堪予採信，是起訴書認前開車牌
    號碼0497-HZ 號車牌2 面，係經員警查扣，容有誤會，應予
    更正。又林慶昌等人前開贓物案件，業經臺灣臺中地方法院
    以96年度易字第888 號判決認定：該案扣案之自用小客車原
    係車牌號碼7D-1117 號自用小客車，嗣於93年7 月21日換領
    牌照為車牌號碼0497-HZ 號，並經林慶昌即臺中市○○○路
    30號安泰當鋪之負責人於94年4 月28日向車主劉炳華收當，
    而於94年5 月9 日經臺北市政府警察局士林分局員警在臺中
    市○區○○街142 號前查扣，惟該車車身並非由友聯產物保
    險股份有限公司承保之車牌號碼2K-2959 號自用小客車所頂
    拼，僅該車內裝之變速箱、行車電腦分係劉界東失竊之車牌
    號碼2K-2959 號自用小客車、曾晉皓失竊之車牌號碼8U-866
    8 號自用小客車所有，但因變速箱之號碼並非可直接查見，
    行車電話亦須以儀器測試，始能查知屬何車所有，故認林慶
    昌等人主觀上應無前開自用小客車內之變速箱、行車電腦等
    係屬贓物之認識，而為無罪判決，該判決嗣於97年5 月19日
    確定，有卷附林慶昌、劉炳華警詢筆錄、友聯產物保險股份
    有限公司汽車險理賠申請書、該案判決可佐（分見偵卷二第
    254- 272頁、第331 頁、本院卷一第65頁背面- 第69頁），
    臺灣臺中地方法院檢察署檢察官因而將前開自用小客車之鑰
    匙1 把發還予林慶昌，並函請臺北市政府警察局士林分局將
    上開自用小客車之車牌2 面發還予林慶昌，亦有該署檢察官
    扣押物品處分命令、該署98年10月12日中檢輝執治97執他22
    06字第123839號函在卷可資為憑（分見本院卷一第80頁背面
    - 第81頁），則起訴書認該自用小客車原車牌號碼係2K-295
    9 號、車主為友聯公司，應係誤載，亦應予更正。
  (2)被告雖以上開情辭置辯，然被告前於96年5 月31日調查筆錄
    中先供稱：不知車牌為何會在陳瓊宜住處；嗣於96年6 月1
    日調查筆錄中則供稱：因該車牌之原車主無法聯繫，現由伊
    保管中；再於97年3 月14日偵訊筆錄中供稱：「車牌照理要
    發還給原車牌車主，但我找不到車主，就放在我辦公室，因
    為辦公室空間很小，我就拿到陳瓊宜的住處去。我的文件包
    包都隨身拿，有一次去陳瓊宜那邊就忘了拿」；又於本院98
    年5 月8 日準備程序中改口供稱：「那時候我在士林分局碰
    到要檢查，要大清掃，因為我位置很小，車牌是由我保管，
    我先放在陳瓊宜的地方，陳瓊宜檢舉我侵占這二面車牌」；
    再於本院99年1 月15日準備程序時供稱：「車牌的部分本來
    要發還給原來的車主，後來這車子一直在臺中地院的刑事案
    件在進行，是我們移送的竊盜案件，車牌我就一直放在我的
    辦公室裡，我忘記我有沒有將車牌寫在扣押物品目錄裡。陳
    瓊宜家跟我家很近，有時候我會把東西放在他家裡」；嗣於
    本院100 年1 月25日準備程序時改口供稱：「車牌部分因為
    不是贓物，我們就保管在辦公室，等案子結了之後，也就是
    起訴之後，我們一般都會函發給臺中監理所進行後續處理，
    但是這個案子拖很久，車牌0497-HZ 號車牌留在辦公室，我
    退休之後也一直留在辦公室裡面，我並沒有帶走。因為分局
    要大掃除，那個時候我與陳瓊宜住很近，我有一些辦公室的
    私人物品整袋寄放在她住處，等掃除完之後，再搬回來，後
    來有擺到士林分局」；於本院100 年12月7 日審理時則供稱
    ：「沒有隨案移送，當時本來要發還給車主，但是聯絡不上
    ，我放在辦公室」、「該車車牌懸掛於車子上面，後來車牌
    拆下後，我將車輛交給友聯產物保險公司，車牌放在分局的
    辦公室」、「因為當時辦公室要大掃除，要清潔檢查，我們
    辦公室空間很小，所以我把東西放在大塑膠袋內，等打掃完
    之後會再帶回去辦公室」云云。是由被告上開歷次所供情節
    以觀，其就車牌究係有意或無意放置於陳瓊宜住處、係連同
    隨身文件包包或係放在大塑膠袋內遺留於上址等重要關鍵，
    前後所供大相逕庭，則其上開所辯應係卸責無稽之詞，至為
    灼然。參以前開自用小客車既經扣案，於該案案情釐清前，
    上揭車牌號碼0497-HZ 號車牌2 面本應隨案移送，待判決確
    定後，由承辦之執行檢察官依法進行後續沒收或發還程序，
    斷無由被告擅專是否隨案移送或逕行發還予車主之理，此應
    為時任臺北市政府警察局士林分局偵查隊小隊長之被告所知
    之甚明，佐以該等車牌體積輕薄，倘被告果係因公保管，大
    可放置於辦公室內，而無刻意帶往陳瓊宜住處之理，是被告
    空言辯稱上情，實與常情相違，無可憑採。況該等車牌原係
    懸掛於車牌號碼0497-HZ 號自用小客車上，此有照片存卷可
    參（見偵卷二第314 頁），衡情，當無於隨案移送贓證物時
    致生疏漏之虞，倘非被告蓄意侵占，何須大費周章將之取下
    ，放置於他處保管，事後再羅織各種疏未隨案移送之藉口？
    且被告確係將前開車牌侵占入己，並與陳瓊宜同住於臺北市
    中山區○○○路162 巷87號11樓，嗣經臺北市政府警察局士
    林分局督察組員警於96年5 月11日前往該址查看時，屋內除
    擺設被告與陳瓊宜合照，並有被告之警帽、刑警背心、書籍
    、衣物及車牌號碼0497-HZ 號車牌2 面等情，分有證人陳瓊
    宜於96年9 月13日偵訊時之證詞、卷附員警於96年5 月11
    日前往臺北市中山區○○○路162 巷87號11樓蒐證之現場照
    片可證（見偵卷一第162-166 頁），凡此種種，均足見被告
    於94年7 月20日移送該案至臺灣臺中地方法院檢察署時，確
    係在臺北市政府警察局士林分局蓄意侵占該等車牌而不為移
    送，供己之用，嗣因與陳瓊宜同住該址，而將車牌號碼0497
    -HZ 號車牌2 面帶往上址藏放，洵堪認定。
  2.犯罪事實一、(二)部分：
  (1)雷揚華前於96年2 月間以10萬5 千元之代價，向陳憲昌購買
    之車牌號碼Q5-2888 號自用小客車使用權，惟該車實係由車
    主丘力達向楊天明購得後，再於93年4 月間交付予楊天明以
    供擔保債務，嗣經楊天明於93年10月間，以俗稱權利車之方
    式，開價10萬元出售予李桔明，其後再輾轉轉讓權利予陳憲
    昌，並經丘力達於96年8 月3 日向警方申報失竊。詎雷揚華
    取得該車後，擅將前開自用小客車停放在臺灣士林地方法院
    檢察署停車場內，經該署法警室於96年4 月29日21時許，發
    覺懸掛車牌號碼YG-8290 號牌之自用小客車堵住該署停車場
    通道，乃通知臺北市政府警察局士林分局員警前往處理，經
    該局偵查佐吳明龍輸入車號查詢後，查悉該車牌所屬自用小
    客車乃係雷諾廠牌，與該車身係賓士廠牌不符，該局乃指派
    被告及偵查佐鄭志文承辦該案，並將前開自用小客車拖回該
    局停車場扣押保管等情，除據被告供承在卷，並有證人雷揚
    華、丘力達、李桔明之證詞可資佐證，核與卷附臺北市監理
    處97年12月23日北市監牌字第0976291620號函附汽車車主歷
    史查詢、汽車異動歷史查詢、汽車過戶登記書等文件、李桔
    明於93年8 月29日出具之聲明書影本、96年5 月9 日及10日
    車牌號碼Q5-2888 號自用小客車停放在臺北市政府警察局士
    林分局停車場照片、車牌號碼YG-8290 號自用小客車行照影
    本、陳憲昌出具之讓渡證書影本等所示情狀相符（分見警聲
    搜卷第73-76 頁、偵卷一第188-189 頁、偵卷二第20頁證物
    袋、偵卷三第132-138 頁），且經臺灣板橋地方法院以97年
    度簡上字第78 2號判決認定前開自用小客車自楊天明迄李桔
    明部分之轉手經過同前（見偵卷三第168-171 頁），是此部
    分事實，首堪認定。
  (2)次查，被告見前開車輛乃係權利車，有機可趁，遂向雷揚華
    謊稱要將該車歸還給原車主云云，僅將車牌號碼YG-8290 號
    車牌發還予雷揚華，而將其職務上所持有之非公用私有上揭
    車輛予以侵占，並將置於車內之車牌號碼Q5-2888 號車牌懸
    掛於該車上，供己之用，嗣因員警偵辦陳瓊宜檢舉徐永鐵涉
    嫌在任職於臺北市政府警察局中正第一分局期間，偽造不實
    文書而侵占其胞弟陳伯豪車輛乙案，為警於96年5 月31日16
    時許，在其位於新北市○○區○○街9 巷22弄12號5 樓住處
    扣得車牌號碼Q5-2888 號自用小客車停車繳費通知單3 紙等
    情，分經證人陳瓊宜於96年9 月13日偵訊時、雷揚華於96年
    7 月5 日偵訊及本院100 年11月23日審理時結證無誤，且有
    前開扣案物及雷揚華領回車牌號碼YG-8290 號車牌之領據在
    卷可佐（見偵卷一第85頁），足見被告確已將前開車輛侵占
    入己甚明。況觀諸被告歷來辯詞可知，被告先於96年5 月31
    日調查筆錄中辯稱：「他（指雷揚華）跟我表示他會將該車
    還給李桔民，但需要時間聯繫，所以將該車先放在分局，過
    了好幾天李桔明才將車領回」、「（問：警方於你板橋住處
    取出Q5-2888 號車96年5 月21日3 張停車繳費通知單，是否
    為你所有？停放何處？是否有經過車主同意使用該車？）當
    時Q5-2888 號車原來停放於分局停車場內，後因裝備檢查，
    停車場要淨空，而車主尚未領回，所以才將該車開離分局停
    車場，停放在板橋市○○路停車格」；再於96年6 月1 日調
    查筆錄中供稱：「根據雷民（指雷揚華）所簽之領回單資料
    ，Q5-2888 號賓士車是在96年5 月4 日由雷民簽名領回，但
    因領回時發現車輛無法啟動，雷民便協請我暫時將該車停放
    分局停車場，約5 月底才將該車駛離」；另於97年3 月14
    日偵訊筆錄中改口辯稱：「後來第二天車主（指雷揚華）就
    來領車，但車子動不了，車主說大牌要先拿回去，後來我就
    跟他聊天，他說他是國安局的，聊了很投機，他要領車，但
    車子動不了，問我有無熟悉的修車廠，委託我幫他將車子拿
    去修理。我就幫他將車子拿去修理，發現底盤拉桿壞掉，要
    花7 、8 萬，我就跟車主說車子不值錢了，要不要考慮看看
    」；又於98年2 月17日偵訊筆錄中供稱：「當時他（指雷揚
    華）有委託我去修理車子的底盤，有拿去修理，估價3 萬多
    元，後來就沒有拿去修」、「李桔明當時跟雷揚華要一起來
    領車，但因為車子動不了，後來過幾天之後，雷揚華說這車
    子要修理，划不來，要將車子賣掉，就沒有修理就賣掉」、
    「（問：既然車號Q5-2888 號車子無法動，為何你能開回板
    橋住處停放？）是在之前還可以動，因為電池會漏電，放久
    之後就不能動」；另於本院100 年1 月25日準備程序中供稱
    ：「後來第二天雷揚華拿鑰匙來，要把車開回去，但是車子
    沒電，車子就停在我們停車場，我就跟他聊了一下，他說我
    們是否可以幫他叫換電瓶的，然後他就回去，我們有找人來
    協助他發動，後來我好像是找社子我認識的電機行過來，他
    們另外帶電瓶來引電，所以事後沒有向雷揚華收錢，過了兩
    三天雷揚華又來，我們在聊天，雷揚華知道這是權利車，因
    為他很喜歡玩車，說這台車況不好，底盤會有聲音，問我有
    沒有熟識的可以幫他修理，我說在士林、板橋、三重都有認
    識的修車廠，隔幾天我就幫他開去三重的修車廠估價，底盤
    三腳架壞了，差不多要4 萬多元，我就問雷揚華是否要修，
    雷揚華說考慮要不要賣，車子就又開回我們辦公室的停車場
    ，後來這之間車子有移來移去，因為有時我們要進行裝備檢
    查，停車場另有他用，非公務車必須移走，一個星期內移了
    3 、4 趟，我不一定停在哪裡，但是都是停在士林分局附近
    的停車位，（後改稱）這中間還有去估價，估了好幾家，也
    有停到別的地方去，估價是分好幾天，與裝備檢查也是不同
    時間，至於何時去估價何時裝備檢查我已經忘記了」云云，
    有上開調查筆錄、偵訊筆錄、審判筆錄存卷可參。按被告就
    該車究係因雷揚華找不到原車主或係因無法發動而持續停放
    在臺北市政府警察局士林分局停車場、前車主李桔明有無取
    回該車、被告嗣將該車駛離臺北市政府警察局停車場之緣由
    、時間、次數等諸多細節，所辯均有前後矛盾之處，顯屬不
    實。而李桔明從未前往臺北市政府警察局士林分局取車，被
    告亦未曾向雷揚華提過該車有無法發動或需要修理，因而經
    雷揚華同意將該車移往他處之情，亦分據證人李桔明於98年
    1 月7 日偵訊、雷揚華於本院100 年11月23日審理時具結無
    誤，是被告上開所辯，洵屬虛捏，無可採信，益見被告確實
    侵占前開車輛供己之用甚明。
  (3)再查，被告因恐本案經調查後東窗事發，遂於96年5 月30日
    至31日間某日，央請雷揚華於其倒填日期為96年5 月4 日之
    領回單上簽名，以示已取回車牌號碼Q5-2888 號自用小客車
    ，被告並允諾會將該車返還予雷揚華，惟遲未依約歸還該自
    用小客車等情，亦迭據證人雷揚華於96年7 月5 日偵訊、本
    院100 年11月23日審理時證述在卷，衡情，雷揚華與被告於
    本案之前素不相識，當無仇隙，而無甘冒偽證罪責，誣指被
    告之理，是此部分犯罪事實，亦堪認定。又雷揚華為被告於
    前開倒填日期之領回單上簽名後，惟恐日後須承擔該在其未
    能管領之情況下所生事端之責，迫於無奈，同意徐永鐵將該
    車以2 萬5,000 元價格出售予中古車商葉爾彬之提議，而於
    96年5 月30日、31日後之1 週至3 週間，與葉爾彬簽立倒填
    日期為96年5 月26日之中古汽車買賣合約書，惟該次買賣均
    係由被告與葉爾彬接洽，伊並未收取對價2 萬5 千元等情，
    已據證人雷揚華於96年7 月5 日偵訊、本院100 年11月23日
    審理時分別證述明確，且互核相符，並有卷附中古汽車買賣
    合約書可資為憑（見偵卷二第20頁證物袋）。查雷揚華乃係
    於96年2 月間以10萬5 千元之價格購入前開自用小客車，於
    短短3 月間，卻以2 萬5 千元之低價認賠售出，此舉實與常
    情不符，足見雷揚華證稱因未能取回該車，恐遭牽連，而被
    迫為前開決定等語，應屬實情，堪予採信。又該買賣合約書
    上載明：「本車5 月11日修理費3500元更電池4200元本車於
    停放車廠期間均未使用如....（遭指印覆蓋無法辨別字跡）
    由買主負責」等字樣，亦與被告前於調查筆錄、偵訊筆錄、
    本院準備程序筆錄所供經估價之修理費用、送修日期等情不
    符，除可佐證被告所辯不實外，益徵雷揚華係因協助被告於
    倒填日期之領回單上簽名，惟該車實已遭被告侵占，雷揚華
    惟恐該車於被告持有期間另生事端，為求自保，始同意將該
    車出售予被告接洽之葉爾彬，以求脫身無訛。雖被告據以主
    張業將前開自用小客車返還雷揚華，雷揚華始能出面出售該
    車予葉爾彬，故未涉侵占云云，惟侵占罪係即成犯，凡對自
    己持有之他人所有物，有變易持有為所有之意思時，即應構
    成犯罪，縱事後將侵占之物設法歸還，亦無解於罪名之成立
    ，被告既已將該車侵占如己，業經本院認定如前，縱事後以
    任何方式返還之，仍無礙於其侵占罪責之成立，是被告此節
    所辯，亦無可採。
  (4)又查，被告除經警於96年5 月31日16時許，在其新北市○○
    區○○街9 巷22弄12號5 樓住處扣得車牌號碼Q5-2888 號自
    用小客車停車繳費通知單3 紙，且停車地點分係臺北市○○
    區○○路、臺北市○○區○○路、新北市○○區○○路，可
    見被告確有使用該車之事實外（見偵卷一第168 頁），另於
    96年5 月26日亦將該車停放在臺北市○○區○○路，上開4
    紙繳費單均未依規定繳費，臺北市政府交通局遂開立舉發違
    反道路交通管理事件通知單4 紙並寄予該車登記所有人丘力
    達，有丘力達提供之前開單據、臺北市停車管理工程處100
    年9 月26日北市停管字第10034428400 號函及所附資料、新
    北市政府交通局100 年9 月26日北交營字第1001329998號函
    及所附資料在卷可證（分見偵卷三第119-122 頁、本院卷二
    第70-76 頁、第81-83 頁）。再經本院函調車牌號碼Q5-288
    8 號自用小客車96年間之交通違規記錄，查悉該車於96年5
    月28日至8 月26日期間，有大量行經楊梅收費站、造橋收費
    站、後龍收費站、后里收費站、大甲收費站，未依規定過站
    繳費（未申裝戶行駛於電子收費車道），及於國道高速公路
    、水源快速道路超速行駛之違規紀錄，此有內政部警政署國
    道公路警察局第二警察隊100 年9 月27日公警二交字第1000
    272461號函及所附資料、該隊100 年9 月28日公警二交字第
    1000272477號函及所附違規單存根聯影本共28件、內政部警
    政署國道公路警察局第三警察隊100 年9 月29日公警三交字
    第1000371553號函及所附違規單存根聯暨採證照片、內政部
    警政署國道公路警察局第六警察隊100 年9 月27日公警六交
    字第1000606859號函及所附違規資料暨採證照片、內政部警
    政署國道公路警察局第七警察隊100 年9 月28日公警七交字
    第1000706192號函及所附違規通知單存查聯影本、內政部警
    政署國道公路警察局第九警察隊100 年9 月27日公警九交字
    第1000904798號函及所附存根聯暨採證照片、臺北市政府警
    察局交通警察大隊100 年9 月30日北市警交大執字第100361
    76300 號函及所附資料、交通部臺灣區○道○○○路局樹林
    收費站100 年10月14日高樹稽字第1000001966號函及所附資
    料、該局泰山收費站100 年10月20日高泰業字第1000002652
    號函及所附資料在卷可證（分見本院卷二第88-134頁、第14
    1-142 頁、第145-1 至145-4 頁、第163-279 頁）。被告之
    辯護人雖為被告辯稱：卷附交通違規單據均係被告將車交還
    予雷揚華後所遭開立，與被告無涉云云。然自從車牌號碼Q5
    -2888 號自用小客車遭吊扣於臺北市政府警察局士林分局停
    車場後，雷揚華即未曾再使用該車，業據證人雷揚華證述在
    卷，而卷附96年5 月4 日之領回單、96年5 月26日之中古汽
    車買賣合約書之日期均係事後往前倒填，並非實在，其中該
    中古汽車買賣合約書應係於96年5 月30日後至1 至3 週間所
    簽立，亦經本院認定如前，佐以前開違規單據日期之密集及
    金額之高昂，均非一般正常用車人所為舉止，是該用車人顯
    係於知悉毋庸負擔該等罰單或費用之情況下，蓄意違規，兩
    相勾稽，堪認前開車輛於96年4 月29日遭拖往臺北市政府警
    察局士林分局停車場，嗣交由被告保管處理後，迄96年5 月
    30日、31日後至1 至3 週間，均係由被告侵占使用無訛。
  3.綜上所述，本件事證明確，被告前詞所辯無非推卸之詞，委
    無可採。被告上開數侵占職務上持有之非公用私有財物犯行
    ，洵堪認定，均應予依法論科。
  (二)論罪科刑：
  1.犯罪事實一、(一)部分法律變更之比較適用：
  (1)刑法業於94年2 月2 日修正公布，並於被告前開犯罪事實一
    (一)行為後之95年7 月1 日起施行。按行為後法律有變更者，
    適用行為時之法律，但行為後之法律有利於行為人者，適用
    最有利於行為人之法律，修正後刑法第2 條第1 項定有明文
    。此條規定係規範行為後法律變更所生新舊法律比較適用之
    準據法，本身尚無新舊法比較之問題，於新法施行後，應一
    律適用新法第2 條第1 項之規定，為「從舊從輕」之比較。
  (2)被告於行為時，係擔任臺北市政府警察局士林分局偵查隊小
    隊長，雖刑法第10條第2 項關於公務員之定義，於本次修法
    時已由「依法令從事於公務之人員」修正為「依法令服務於
    國家、地方自治團體所屬機關而具有法定職務權限，以及其
    他依法令從事於公共事務，而具有法定職務權限者」及「受
    國家、地方自治團體所屬機關依法委託，從事與委託機關權
    限有關之公共事務者」，惟無論修法前、後，被告行為時之
    身分均符合刑法上所稱之公務員，並無二致，而貪污治罪條
    例第2 條雖亦於95年5 月30日由「依據法令從事公務之人員
    ，犯本條例之罪者，依本條例處斷；其受公務機關委託承辦
    公務之人，犯本條例之罪者，亦同」之規定，修正為「公務
    員犯本條例之罪者，依本條例處斷」，然此僅係配合本次刑
    法公務員定義修正所為之文字變動，尚無刑法第2 條第1 項
    規定之適用。
  (3)又依刑法第51條定應執行刑時，「裁判確定前犯數罪，其中
    一罪在新法施行前者，亦同（即亦應為新舊法比較）」，最
    高法院95年5 月23日第8 次刑事庭會議決議可資參照。修正
    前刑法第51條規定：「數罪併罰，分別宣告其罪之刑，依左
    列各款定其應執行者：」其中第5 款規定：「宣告多數有期
    徒刑者，於各刑中之最長期以上，各刑合併之刑期以下，定
    其刑期。但不得逾20年。」，修正後刑法第51條第5 款規定
    ：「宣告多數有期徒刑，於各刑中之最長期以上，各刑合併
    之刑期以下，定其刑期。但不得逾30年。」，比較新舊法結
    果，修正後刑法並非較有利於行為人，依刑法第2 條第1項
    前段之規定，自應依修正前之刑法規定，定其應執行之刑。
  (4)貪污治罪條例第6 條第1 項之規定並未修正，惟法定刑中有
    併科罰金之規定，而修正前刑法第33條第5 款原規定「罰金
    ：1 元以上」，修正後規定「罰金：新臺幣1 千元以上，以
    百元計算之」，業將科處罰金之最低額提高至新臺幣1 千元
    以上，則修正前之規定對於行為人較為有利。
  (5)再依貪污治罪條例第17條規定，犯本條例之罪，宣告有期徒
    刑以上之刑者，並宣告褫奪公權。至宣告褫奪公權之期間，
    該條例並無特別規定，自應依刑法之規定定其應宣告褫奪公
    權之期間；而被告行為後，刑法第37條亦經修正，按褫奪公
    權依我國刑法規定，為從刑之一種，附屬於主刑，不生比較
    輕重問題（最高法院79年度第3 次刑事庭會議決議參照），
    亦不容與其他刑法總則規定割裂適用；雖刑法第37條第2 項
    關於褫奪公權之規定，於94年2 月2 日修正公布，將裁量宣
    告褫奪公權之有期徒刑宣告刑下限，由6 月提高為1 年（宣
    告褫奪公權之期間為1 年以上10年以下，則未修正），並於
    95年7 月1 日施行，然此為從刑之科刑規範事項，應隨同主
    刑適用同一準據法，是以本案應依修正前刑法第37條第2 項
    規定，併予宣告褫奪公權。
  (6)經綜合比較結果，修正後之刑法對被告並非較有利，應一體
    適用修正前規定。
  2.被告對其警察職務上持有之非公用私有財物即所保管之扣押
    物車牌號碼0497-HZ 號車牌2 面、車牌號碼Q5-2888 號自用
    小客車1 輛，任意挪為己用，自係立於所有人之地位處分該
    財物，與侵占之易持有為所有之要件相合。核被告上開犯罪
    事實一、(一)、(二)所為，均係犯貪污治罪條例第6 條第1 項第
    3 款之侵占職務上持有非公用私有財物罪。被告所為上開犯
    行，犯意各別，應予分論併罰。
  3.按犯第4 條至第6 條之罪，情節輕微，而其所得或所圖得財
    物或不正利益在新臺幣5 萬元以下者，減輕其刑，為貪污治
    罪條例第12第1 項所明定。被告於犯罪事實一、(一)部分因侵
    占所持有保管之扣押物車牌號碼0497-HZ 號車牌2 面，而觸
    犯上開修正前貪污治罪條例第6 條第1 項第3 款之罪，其犯
    罪之情節尚屬輕微，且汽車號牌遺失損壞換發之規費約在60
    0 元之譜，是其此部分侵占所得財物係在50,000元以下，應
    依貪污治罪條例第12條第1 項之規定，減輕其刑。
  4.按國家法治之建立，首須樹立紀綱，然後可望政事修明，法
    治基礎臻於鞏固。是以國家對於從事公務之人員，自必要求
    其敦品勵行、廉介自持，庶可取信於民，樹立良好風範，自
    必要求其恪守規制、處事公平，庶可宏揚法治，確保人民權
    益。尤其係與人民權益有關之公務員，更應奉公守法、潔身
    自愛，執行職務應不屈於權勢，不眩於利慾，以盡忠職守。
    審酌被告身為警務人員，本應廉潔自持，竟未恪盡職守，反
    為圖私利，分別將保管扣案之私有財物予以侵占入己，嚴重
    影響國家公務員之形象，且嗣後屢屢飾詞辯解，試圖掩蓋真
    相，本院因認被告固無據實陳述之義務，然其缺乏為自己行
    為負責之意，自應施以相當之刑罰，以求收矯治之效，兼衡
    其素行、智識程度、犯罪目的、手段、犯罪情節、所得利益
    與違反官箴造成政府威信之影響程度等一切情狀，各量處如
    主文所示之刑，以示警懲。又按犯罪在中華民國96年4 月24
    日以前者，除本條例另有規定外，依下列規定減刑：一死刑
    減為無期徒刑。二無期徒刑減為有期徒刑20年。三有期徒刑
    、拘役或罰金，減其刑期或金額2 分之1 ；又下列各罪，經
    宣告死刑、無期徒刑或逾有期徒刑1 年6 月之刑者，不予減
    刑：貪污治罪條例第4 條至第6 條之罪。但依同條例第12條
    規定減輕其刑者，不在此限，中華民國96年罪犯減刑條例第
    2 條第1 項、第3 條第1 項第1 款定有明文。查本件被告犯
    罪事實一、(一)之犯罪時間係在96年4 月24日以前，雖其所犯
    係屬貪污治罪條例第6 條之罪，惟依照前揭說明，被告所犯
    之罪，應依同條例第12條規定減輕其刑，故依中華民國96年
    罪犯減刑條例第3 條第1 項第1 款之規定，仍屬合於中華民
    國96年罪犯減刑條例第2 條第1 項第3 款減刑條件，應減其
    宣告刑2 分之1 ，並與犯罪事實一、(二)部分，依中華民國96
    年罪犯減刑條例第11條、修正前刑法第51條第5 款規定，定
    應執行刑如主文所示。
  5.再按犯貪污治罪條例之罪，宣告有期徒刑以上之刑者，並宣
    告褫奪公權，貪污治罪條例第17條定有明文；本案被告係犯
    貪污治罪條例第6 條第1 項第3 款之罪，且經宣告有期徒刑
    以上之刑，應依貪污治罪條例第17條、刑法第37條第2 項之
    規定，分別宣告如主文所示之褫奪公權期間。又按依本條例
    應減刑之罪，經宣告褫奪公權逾1 年者，其褫奪公權，比照
    主刑減刑標準定之，其期間不得少於1 年，中華民國96年罪
    犯減刑條例第14條定有明文。本案被告所為前揭犯罪事實一
    、(一)部分之罪，係屬應依中華民國96年罪犯減刑條例減刑之
    罪，依照前揭規定，就所宣告褫奪公權部分，亦應比照主刑
    減刑標準減其2 分之1 如主文所示，並與犯罪事實一、(二)部
    分，依中華民國96年罪犯減刑條例第11條、修正前刑法第51
    條第8 款規定，定應執行刑如主文所示。
  6.末按犯第4 條至第6 條之罪者，其所得財物，應予追繳，並
    依其情節分別沒收或發還被害人，貪污治罪條例第10條第1
    項定有明文。被告業將車牌號碼0497-HZ 號車牌2 面交回，
    由臺北市政府警察局士林分局於98年10月19日發還予林慶昌
    ，另雷揚華雖係迫於無奈，惟形式上亦已於96年5 月30日、
    31日後之1 至3 週間某日，取回車牌號碼Q5-2888 號自用小
    客車並轉移使用權予葉爾彬，已如前述，應可認本案財物均
    已發還被害人，而無再依該條例予以追繳之必要，併此敘明
    。
貳、無罪部分
一、公訴意旨略以：被告徐永鐵前係臺北市政府警察局中正第一
    分局第3 組機動小隊小隊長，為依法令服務於臺北市政府所
    屬警察機關而具有法定職務權限之公務員。於92年5 月10日
    0 時20分許，奉派前往臺北縣淡水鎮（現改制為新北市淡水
    區，下同）南勢埔32巷7 號及7 之1 號查緝職業性百家樂大
    型賭博場所勤務時，而領用警用制式九○手槍子彈12發，竟
    意圖為自己不法之所有，利用該次勤務之機會，事後謊報所
    領用之12發九○手槍子彈均已全部用罄，而侵占公有警用制
    式九○手槍手槍子彈7 發，以供己個人之用。嗣於96年5 月
    初某日，徐永鐵與同居女友陳瓊宜2 人因借用陳瓊宜胞弟陳
    伯豪之車輛、支票使用糾紛，陳伯豪乃向臺中市警察局提出
    檢舉，徐永鐵恐遭受警政署調查，乃委託陳瓊宜將上開子彈
    7 發以信箱袋包裝，送至陳伯豪與父母所居住之臺中市○○
    路○ 段566 之16號7 樓之1 住所，交付給母親陳蔡瑞珠，用
    以恐嚇陳伯豪一家人，致陳伯豪及雙親陳世惠、陳蔡瑞珠等
    人均心生畏懼，足生危害於渠等人身之安全，因認被告涉犯
    貪污治罪條例第4 條第1 項第1 款侵占公有財物、刑法第
    305 條恐嚇等罪嫌云云。
二、按刑事訴訟法第308 條規定：「判決書應分別記載其裁判之
    主文與理由；有罪之判決並應記載犯罪事實，且得與理由合
    併記載」，同法第310 條第1 款規定：「有罪之判決書，應
    於理由內分別情形記載左列事項：一、認定犯罪事實所憑之
    證據及其認定之理由」，及同法第154 條第2 項規定：「犯
    罪事實應依證據認定之，無證據不得認定犯罪事實」。揆諸
    上開規定，刑事判決書應記載主文與理由，於有罪判決書方
    須記載犯罪事實，並於理由內記載認定犯罪事實所憑之證據
    及其認定之理由。所謂認定犯罪事實所憑之「證據」，即為
    該法第154 條第2 項規定之「應依證據認定之」之「證據」
    。職是，有罪判決書理由內所記載認定事實所憑之證據，即
    為經嚴格證明之證據，另外涉及僅須自由證明事項，即不限
    定有無證據能力之證據，及彈劾證人信用性可不具證據能力
    之彈劾證據。在無罪判決書內，因檢察官起訴之事實，法院
    審理結果，認為被告之犯罪不能證明，而為無罪之諭知，則
    被告並無檢察官所起訴之犯罪事實存在，既無刑事訴訟法第
    154 條第2 項所規定「應依證據認定之」事實存在，因此，
    判決書僅須記載主文及理由，而理由內記載事項，為法院形
    成主文所由生之心證，其論斷僅要求與卷內所存在之證據資
    料相符，或其論斷與論理法則無違，通常均以卷內證據資料
    彈劾其他證據之不具信用性，無法證明檢察官起訴之事實存
    在，所使用之證據並不以具有證據能力之證據為限，故無罪
    之判決書，就傳聞證據是否例外具有證據能力，本無須於理
    由內論敘說明（最高法院100 年度台上字第2980號判決意旨
    參照）。依上說明，本件被告被訴涉犯貪污治罪條例第4 條
    第1 項第1 款侵占公有財物、刑法第305 條恐嚇部分，經本
    院審理後，既認不能證明被告犯罪，而為無罪判決之諭知，
    即無庸就卷附證據有無證據能力逐一說明，先予敘明。
三、次按犯罪事實應依證據認定之，無證據不得認定犯罪事實；
    又不能證明被告犯罪者，應諭知無罪之判決，刑事訟訴法第
    15 4條第2 項、第301 條第1 項分別定有明文。再按認定不
    利於被告之事實，須依積極證據，苟積極證據不足為不利於
    被告事實之認定時，即應為有利於被告之認定，更不必有何
    有利之證據；又事實之認定，應憑證據，如未能發現相當之
    證據，或證據不足以證明，自不能以推測或擬制之方法，以
    為裁判之基礎；且認定犯罪事實所憑之證據，無論直接或間
    接證據，其為訴訟上之證明，須達通常一般之人均不致有所
    懷疑，而得確信其為真實之程度者，始得據為有罪之認定，
    倘其證明尚未達到此一程度，而有合理之懷疑存在時，事實
    審法院復已就其心證上理由予以闡述，敘明其如何無從為有
    罪之確信，因而為無罪之判決，尚不得任意指為違法（最高
    法院40年台上字第86號、30年上字第816 號、76年台上字第
    4986號判例意旨參照）。
四、訊據被告徐永鐵堅詞否認涉有上開犯行，辯稱：92年5 月10
    日值勤時，確已將領用之12發九０手槍子彈全數用罄，並未
    侵占該等子彈，嗣亦未以子彈恐嚇陳伯豪等人等語。
五、本院查：
  (一)被告於任職臺北市政府警察局中正第一分局第3 組機動小隊
    小隊長期間，確實於上開時地查緝大型賭博場所，並領用警
    用制式九０手槍子彈12發，於值勤過程中擊發子彈後，並未
    清查現場彈殼等情，業據被告供承在卷，並經證人即斯時支
    援該勤務之臺北市政府警察局松山分局偵查隊小隊長邱忠欽
    、時任臺北市政府警察局中正第一分局偵查佐之張智雄於本
    院審理時證述無訛，復有卷附臺北市政府警察局92年度員警
    勤務耗用裝備彈（核銷未補發）清冊封、臺北市政府警察局
    中正第一分局武器彈藥耗用損壞遺失報告表可佐（見偵卷一
    第124-126 頁），是此部分事實，首堪認定。
  (二)公訴意旨雖以證人張智雄於96年5 月29日訪談表所述為據，
    主張被告於值勤時，開槍數為個位數，而將所餘未使用之子
    彈侵占入己云云。惟證人張智雄於本院100 年6 月7 日審理
    時證稱：事發當時並未計算被告開了幾槍，上開訪談表所述
    僅係於督察員詢問是個位數還是十位數時，伊所為推測之詞
    等語；另證人邱忠欽於本院100 年6 月7 日審理時同證稱：
    並未目擊被告開槍之情形，亦不清楚被告開了幾槍等語，則
    卷內尚無任何事證足認被告於92年5 月10日值勤時，有何將
    公用子彈侵占入己之犯行，是公訴意旨上開所指，容嫌速斷
    ，無可憑採。
  (三)再查，公訴意旨另以證人陳瓊宜、其弟陳伯豪、其父陳世惠
    、其母陳蔡瑞珠等人之指訴為據，認被告於96年5 月初某日
    ，因借用陳伯豪之車輛、支票使用糾紛，遭陳伯豪向臺中市
    政府警察局提出檢舉，乃委託陳瓊宜將子彈7 發以信箱袋包
    裝，送至陳伯豪、陳世惠、陳蔡瑞珠所居住之臺中市○○路
    ○ 段566 之16號7 樓之1 住所，交付給陳蔡瑞珠，用以恐嚇
    陳伯豪一家人云云。惟證人陳蔡瑞珠、陳世惠、陳伯豪先於
    96年5 月9 日、15日調查筆錄中一致證稱：陳瓊宜將裝有子
    彈7 顆之信封交予陳蔡瑞珠，並表示係被告要給陳蔡瑞珠、
    陳世惠的；嗣證人陳伯豪於96年5 月30日調查筆錄中則改稱
    ：「根據事後我向我父、母親詢問後確認，我姐陳瓊宜在交
    給我母親時，並沒有明確告知是徐永鐵要給他們的，僅答稱
    ：『那是他要給您們的（台語）』，但因為當時我家正在追
    究徐永鐵偽造我支票、非法侵占我7E-1389 號賓士車、借用
    6386-DE 號積架車未歸還等事情，且我姐又與徐永鐵在交往
    ，因而合理懷疑她是受徐永鐵之託，把子彈交給我母親，以
    作為警告我家人之意思。雖然事後我父親曾打電話詢問我姐
    子彈來源，但我姐答稱不知道後就將電話掛斷」等語，其後
    證人陳伯豪於96年7 月30日偵訊時，仍證稱陳瓊宜並未明確
    指稱該人即為被告等語，而證人陳瓊宜則於96年5 月19日調
    查筆錄中證稱：該等子彈及信封係案外人徐崧騰所交付（徐
    崧騰涉嫌恐嚇等部分，業經臺灣士林地方法院檢察署檢察官
    以96年度偵字第7443號案件另為不起訴處分），有前開調查
    筆錄、偵訊筆錄、不起訴處分書存卷可參，是證人陳伯豪、
    陳世惠、陳蔡瑞珠前後所陳情節不一，且未能明確指認被告
    即為交付該等子彈及信封之人，復與證人陳瓊宜證述內容不
    符，兼之證人陳伯豪、陳世惠、陳蔡瑞珠、陳瓊宜均因遷出
    國外，戶籍分遭遷往臺北市內湖區戶政事務所、北投區戶政
    事務所，迄今尚未入境，致未能傳喚到庭說明，有個人基本
    資料查詢結果入出境資訊聯結作業等存卷可參（見本院卷二
    第150-157 頁），則自不得僅憑其等上開顯有瑕疵之證詞，
    遽為不利於被告之認定。雖公訴意旨又認陳蔡瑞珠等人收受
    之該等子彈即為被告於92年5 月10日值勤前所領用，嗣後侵
    占入己之子彈，惟本案尚查無任何被告侵占公用子彈之事證
    ，已如前述，且扣案子彈中，「其中6 顆，認均係口徑9mm
    （9x19 mm ）制式子彈，常供同口徑之半自動手槍使用，亦
    可供同口徑之其他類型槍枝使用；餘1 顆，認係口徑0.30吋
    （0.30 Carbine）制式子彈，常供同口徑之長槍使用」，有
    內政部警政署刑事警察局98年7 月20日刑鑑字第0980094931
    號函及所附照片在卷可稽（見本院審訴卷第40-42 頁），又
    僅其中6 顆口徑9mm 制式子彈可供制式九０手槍使用，亦經
    該局以98年11月11日刑鑑字第0980150943號函覆在卷（見本
    院卷一第23頁），且該6 顆口徑9mm 制式子彈中，僅有5 顆
    之末端有「NPA013」之警用子彈批號字樣，與卷附武器彈藥
    耗用損壞遺失報告表所列之號碼欄所載相符，另1 顆子彈末
    端之批號字樣則明顯不相符，且亦無從查考該6 顆子彈是否
    即為被告於92年5 月9 日所領用之子彈，有臺北市政府警察
    局中正第一分局98年12月7 日北市警中正一分刑字第098334
    81900 號函存卷可參（見本院卷一第26頁），佐以被告曾任
    職之臺北市政府警察局保安警察大隊、臺北市政府警察局大
    安分局、士林分局、中正第一分局、寧夏分局（後改制為大
    同分局）、刑事警察大隊，或回函表示被告任職期間領用槍
    彈簿冊因逾保管期限，已經銷毀，或回覆稱被告於任職期間
    並無領用長步槍及長步槍子彈之紀錄，有臺北市政府警察局
    保安警察大隊100 年6 月22日北市警保大人字第1003023100
    0 號函、臺北市政府警察局大安分局100 年6 月23日北市警
    安分刑字第10031736300 號函、臺北市政府警察局士林分局
    100 年6 月23日北市警士分刑字第10031539000 號函、臺北
    市政府警察局中正第一分局100 年6 月24日北市警中正一分
    刑字第10030699000 號函、臺北市政府警察局大同分局100
    年6 月24日北市警同分人字第10031147500 號函及所附資料
    、臺北市政府警察局刑事警察大隊100 年6 月27日北市警刑
    大督字第10031724500 號函在卷可資佐證（分見本院卷二第
    16-18 頁、第29-32 頁、第38頁），是尚無何具體事證足認
    陳伯豪等人收受之前開子彈與被告有何關連，遑論逕行推斷
    該等子彈即為被告於92年5 月10日領用之子彈。
  (四)由上以觀，被告辯稱並未侵占子彈，亦未以子彈恐嚇陳伯豪
    一家人等語，尚非無稽，堪予採信。
六、綜上所述，起訴書所提證據及指出證明之方法，均無從證明
    被告徐永鐵確實涉及上開貪污治罪條例第4 條第1 項第1 款
    侵占公有財物、刑法第305 條恐嚇等犯行，不能使本院得有
    罪之確信。此外，復查無其他積極證據足資認定被告確有起
    訴書所指上述犯行，既不能證明被告此部分犯罪，揆諸前揭
    規定及說明，自應為無罪之諭知。
據上論斷，應依刑事訴訟法第299 條第1 項前段、第301 條第1
項，貪污治罪條例第6 條第1 項第3 款、第12條第1 項、第17條
，刑法第11條、第2 條第1 項前段、刑法第37條第2 項、（修正
前）刑法第37條第2 項、第51條第5 款、第8 款，中華民國96年
罪犯減刑條例第2 條第1 項第3 款、第3 條第1 項第1 款、第7
條、第11條、第14條，判決如主文。
本案經檢察官蔡元仕到庭執行職務。
中    華    民    國   100    年    12    月    28    日
                  刑事第三庭審判長法  官  黃潔茹
                                  法  官  劉育琳
                                  法  官  蘇怡文
以上正本證明與原本無異。
如不服本判決應於收受送達後10日內向本院提出上訴書狀，並應
敘述具體理由。其未敘述上訴理由者，應於上訴期間屆滿後20日
內向本院補提理由書( 均須按他造當事人之人數附繕本)「 切勿
逕送上級法院」。
                                  書記官  朱俶伶
中    華    民    國   100    年    12    月    30    日
所犯法條：
貪污治罪條例第6 條第1 項第3 款
有下列行為之一，處 5 年以上有期徒刑，得併科新臺幣 3 千萬
元以下罰金：
一、意圖得利，抑留不發職務上應發之財物者。
二、募集款項或徵用土地、財物，從中舞弊者。
三、竊取或侵占職務上持有之非公用私有器材、財物者。
四、對於主管或監督之事務，明知違背法律、法律授權之法規命
    令、職權命令、自治條例、自治規則、委辦規則或其他對多
    數不特定人民就一般事項所作對外發生法律效果之規定，直
    接或間接圖自己或其他私人不法利益，因而獲得利益者。
五、對於非主管或監督之事務，明知違背法律、法律授權之法規
    命令、職權命令、自治條例、自治規則、委辦規則或其他對
    多數不特定人民就一般事項所作對外發生法律效果之規定，
    利用職權機會或身分圖自己或其他私人不法利益，因而獲得
    利益者。